【裁判字號】    99,訴,148
【裁判日期】    990615
【裁判案由】    偽造文書等
【裁判全文】
臺灣宜蘭地方法院刑事判決               99年度訴字第148號
公  訴  人  臺灣宜蘭地方法院檢察署檢察官
被      告  甲○○
上列被告因偽造文書等案件，經檢察官提起公訴（98年度偵字第
2283號），被告於本院準備程序中就被訴事實為有罪之陳述，經
告以簡式審判程序之旨，並聽取當事人意見後，本院合議庭裁定
由受命法官獨任行簡式審判程序，判決如下：
    主  文
甲○○犯侵占離本人持有物罪，處罰金新台幣伍仟元，如易服勞
役，以新臺幣壹仟元折算壹日。又犯行使偽造私文書罪，處有期
徒刑陸月，如易科罰金，以新台幣壹仟元折算壹日，「台灣大哥
大行動通信網路業務服務申請書」上申請人簽章欄內偽造之「乙
○○」署名壹枚沒收。
    犯罪事實
一、甲○○於民國97年7、8月間，在宜蘭縣羅東鎮○道路上拾獲
    乙○○於97年7月8日晚間某時，在宜蘭縣羅東鎮忠義巷70號
    前遭竊之身分證及健保卡各1件，竟意圖為自己不法之所有
    ，將之侵占入己。嗣即基於行使偽造私文書及意圖為自己不
    法所有之詐欺犯意，於97年8月6日18時許，在宜蘭縣羅東火
    車站前，將前揭拾獲之乙○○身分證及健保卡交予不知情之
    林佳儀，並佯稱乙○○係其友人之阿姨，利用林佳儀代為申
    辦行動電話門號，林佳儀遂於98年8月7日持往宜蘭縣羅東鎮
    ○○路150號宜潔通訊行，向不知情之宜潔通訊行負責人陳
    依潔稱受乙○○之託代為申辦行動電話門號，而以乙○○之
    名義，申請租用台灣大哥大股份有限公司門號0000000000號
    之行動電話，並在「台灣大哥大行動通信網路業服務申請書
    」申請人簽章欄內偽簽「乙○○」署名1枚及填寫乙○○相
    關年籍資料，以此方式偽造前開申請書，再連同前開甲○○
    所侵占之乙○○身分證及健保卡，交付陳依潔以為行使，而
    申辦行動電話1具及0000000000號之行動電話門號，使台灣
    大哥大股份有限公司誤以為係所為張春美而核發行動電話1
    具及門號，足以生損害於乙○○及台灣大哥大股份有限公司
    對於行動電話門號用戶管理之正確性，甲○○於詐得該行動
    電話及門號後即持以接續撥打電話，使台灣大哥大股份有限
    公司誤認係合法使用權人撥話通信而提供行動電話通信服務
    ，因而取得使用他人電信設備通信而免付通信費及月租費之
    財產上不法利益達新台幣（下同）1873元。迄至97年12月22
    日，因乙○○本人接獲台灣大哥大股份有限公司寄發之電信
    費用帳單，察覺有異，始報警而查悉上情。
二、案經乙○○訴由宜蘭縣政府警察局羅東分局報告台灣宜蘭地
    方法院檢察署檢察官偵查起訴。
    理  由
一、本件被告所犯係死刑、無期徒刑、最輕本刑為3年以上有期
    徒刑以外之罪，其於準備程序中就被訴事實為有罪之陳述，
    經法官告知簡式審判程序之旨，並聽取公訴人、被告之意見
    後，依刑事訴訟法第273條之1第1項規定，經本院合議庭裁
    定，由受命法官獨任進行簡式審判程序，並為審理判決，合
    先敘明。
二、前揭犯罪事實，業據被告甲○○迭於警詢、檢察官偵訊及本
    院審理時坦承不諱，核與告訴人乙○○之指訴及證人林佳儀
    、陳依潔之證述情節大致相符，並有「台灣大哥大行動通信
    網路業服務申請書」、門號0000000000號之電信費帳單各1
    件附卷可稽，被告任意性自白與事實相符，應足採信，被告
    犯行洵堪認定。
三、核被告所為，係犯刑法第337條之侵占離本人所持有之物、
    第216、第210條之行使偽造私文書及同法第339條第1項及第
    2項之詐欺取財罪、詐欺得利罪。又其偽造告訴人署名係偽
    造私文書之階段行為；又其偽造私文書後復持以行使，偽造
    私文書之低度行為應為行使偽造私文書之高度行為所吸收，
    均不另論罪。被告係利用不知情之林佳儀行使偽造私文書，
    為間接正犯。被告持用前開行動電話門號通信多次而得以逃
    避付費取得通信服務之不法利益，顯係基於單一之詐欺得利
    犯意而利用同一犯罪機會接續為多次撥話行為，為接續犯，
    應論以一罪。又被告前揭所犯行使偽造私文書、詐欺取財及
    詐欺得利三罪，均係基於詐得行動電話與門號使用之同一目
    的所為，屬一行為同時觸犯三罪名，為想像競合犯，應從一
    重即行使偽造私文書處斷，檢察官認此部分應予分論併罰，
    尚有誤會。另被告所犯侵占離本人持有之物、行使偽造私文
    書罪二罪間，犯意各別，罪名互殊，應予分論併罰。至檢察
    官認為被告使用其冒用告訴人名義申辦之門號撥打電話，係
    構成電信法第56條第1項之盜用電信設備通信罪云云，惟被
    告係冒名申請，其所取得之行動電話及門號並非他人之電信
    設備，且手機門號之內、外碼均為真正，並非盜拷，自不成
    立電信法第56條第1項之罪（台灣高等法院暨所屬法院88年
    法律座談會刑事類提案第18號研討結果參照），是被告撥打
    使用僅在對電信公司施詐獲取免付費使用之利益，應論以刑
    法第339條第2項之詐欺得利罪，檢察官所論述尚有誤會，惟
    其基本事實同一，爰依法變更起訴法條；又被告冒名申辦門
    號，並同時詐得行動電話1具，此部分行為亦構成詐欺取財
    罪，檢察官漏未論究，惟此部分行為與前揭論罪科刑部分為
    同一行為，屬想像競合犯，業如前述，本院自得併予審理，
    附此敘明。爰審酌被告侵占告訴人之身分證件，並為求使用
    行動電話、逃避繳費而冒用他人名義申辦行動電話及門號，
    並利用林佳儀填寫行動電話申請書並偽造告訴人署名以行使
    ，足以生損害於乙○○及台灣大哥大股份有限公司對於行動
    電話門號用戶管理之正確性，並進而持該行動電話及門號撥
    打使用得利，犯罪動機可議，犯罪情節與所生危害不輕，念
    其犯後坦承犯行，態度尚佳，並考量其生活狀況、智識程度
    等一切情狀，就其所犯二罪各量處如主文所示之刑，並諭知
    易服勞役、易科罰金折算標準。被告利用林佳儀在「台灣大
    哥大行動通信網路業務服務申請書」上申請人簽章欄內偽造
    之「乙○○」署名1枚，應依刑法第219條宣告沒收。至被告
    詐得之行動電話1具，被告稱業已遺失而不知去向，爰不予
    宣告沒收。
據上論斷，應依刑事訴訟法第273條之1、第299條第1項前段、第
300條，刑法第216條、第210條、第337條、第339條第1項、第2
項、第55條、第41條第1項前段、第42條第3項、第219條，刑法
施行法第1條之1第1項、第2項前段，判決如主文。
本案經檢察官劉憲英到庭執行職務。
中    華    民    國    99    年    6     月    15    日
                  刑事第四庭法  官  陳雪玉
以上正本證明與原本無異。
如不服本判決應於收受送達後十日內向本院提出上訴書狀，並應
敘述具體理由；其未敘述上述理由者，應於上訴期間屆滿後二十
日內向本院補提理由書(均須按他造當事人之人數附繕本)「切勿
逕送上級法院」。
                            書記官  陳建宇
中    華    民    國    99    年    6     月    15    日
附錄本案論罪科刑法條：
中華民國刑法第216條
行使第210條至第215條之文書者，依偽造、變造文書或登載不實
事項或使登載不實事項之規定處斷。
中華民國刑法第210條
偽造、變造私文書，足以生損害於公眾或他人者，處5年以下有
期徒刑。
中華民國刑法第337條
意圖為自己或第三人不法之所有，而侵占遺失物、漂流物或其他
離本人所持有之物者，處 5 百元以下罰金。
中華民國刑法第339條第1、2項
意圖為自己或第三人不法之所有，以詐術使人將本人或第三人之
物交付者，處5年以下有期徒刑、拘役或科或併科1千元以下罰金
。
以前項方法得財產上不法之利益或使第三人得之者，亦同。

司法院資訊處製作；財團法人民間司法改革基金會備份。
